【裁判字號】    99,訴,10
【裁判日期】    990319
【裁判案由】    確認抵押債權不存在等
【裁判全文】
臺灣士林地方法院民事判決                99年度訴字第10號
原      告  郭瀚中原名郭珍中.
訴訟代理人  劉孟錦律師
複  代理人  周珮琦律師
被      告  甲○○
上列當事人間確認抵押債權不存在等事件，本院於民國99年2 月
26日言詞辯論終結，判決如下：
    主  文
原告之訴駁回。
訴訟費用新臺幣壹萬捌仟捌佰貳拾元由原告負擔。
    事  實  及  理  由
一、原告起訴主張：原告所有坐落臺北市○○區○○段一小段92
    地號土地所有權權利範圍1/3 （下稱為系爭土地），雖曾於
    民國91年1 月21日為被告設定本金最高限額新臺幣（下同）
    180 萬元之抵押權（下稱為系爭抵押權），惟其權利存續期
    間業已於92年1 月18日屆至。且該存續期間內並未發生任何
    債權債務。系爭抵押權所擔保之債權既不存在，依抵押權從
    屬性原則，系爭抵押權自亦不存在。則原告自得訴請確認系
    爭抵押權所擔保之債權不存在，並請求被告塗銷系爭抵押權
    登記。又被告雖提出借據及本票抗辯：兩造間有金錢借貸債
    權存在云云，惟並未舉證兩造間確有金錢交付及借貸合意。
    至於票據為無因證券，僅為票據之簽發、授受或轉讓，尚不
    足證明其原因事實。是以被告抗辯上情，尚無足採取等語；
    並聲明：（一）確認被告就系爭土地所設定系爭抵押權所擔
    保之債權不存在。（二）被告應將系爭抵押權登記塗銷。
二、被告則以：原告於91年1 月22日確曾向被告借款150 萬元，
    除簽立借據、本票為憑外，並以系爭土地為被告設定系爭抵
    押權以擔保之。原告既尚未清償上開借款債務，則其訴請確
    認系爭抵押權所擔保之債權不存在，並請求塗銷系爭抵押權
    設定登記，顯無理由等語，資為抗辯；並聲明：原告之訴駁
    回。
三、經查，原告為系爭土地之所有權人，且曾以系爭土地於91年
    1 月21日為被告設定本金最高限額180 萬元之系爭抵押權，
    其存續期間自91年1 月19日至92年1 月18日等情，已為兩造
    所不爭執，且有系爭土地登記謄本乙紙附卷可稽，應與事實
    相符。
四、次查，原告主張：兩造於系爭抵押權存續期間內，並未有任
    何債權債務發生，系爭抵押權所擔保之債權並不存在云云，
    已為被告所否認。且被告抗辯：原告於91年1 月22日確曾向
    被告借款150 萬元，當時原告是與另一人一起前來，原告拿
    到30萬元，另一人拿到120 萬元，但渠等係共同借款，並設
    定系爭抵押權以擔保該借款本息等語，亦提出以原告為借款
    人名義書具之借據影本乙紙，以及由原告簽發、面額為150
    萬元之本票（票號：TH0000000 號）影本乙紙為證（見本院
    卷第18頁及第19頁）。原告雖否認曾收受借款金錢之交付，
    並否認上開本票係因借貸而簽發。然核該借據已載明：「一
    茲向甲○○『借到』新台幣壹佰伍拾萬元整。二上開借款由
    借款人提供（永新段一小段地號92）設定本金最高限額新台
    幣壹佰捌拾萬元整之抵押權。（收到債權人開立第TH000000
    0 號本票乙張。）三利息：每月百分之二。... 」等語之內
    容。且原告對該借據上借款人「郭珍中」之姓名確為其所親
    簽乙節，復無爭執（見本99年2 月26日言詞辯論筆錄）。並
    參以物之交付，本不以現實交付為限，觀念交付即民法第76
    1 條所定之簡易交付、占有改定與指示交付均包括在內，亦
    有最高法院83年度台上字第1482號民事判決意旨可資參照。
    則被告就上開借款中之120 萬元雖未現實交付予原告，然既
    依原告之指示交付予另名共同借款人，仍應認原告確已取得
    全部借款之交付。且兩造間消費借貸之法律關係已然成立，
    該消費借貸債權並為系爭抵押權所擔保之債權，亦無疑義。
    又核計上開借款本息計算迄今已超逾系抵押權所擔保最高限
    額180 萬元。而原告對該借款債權是否已經清償或有其他消
    滅事由，復無任何主張及舉證。則其主張：系爭抵押權所擔
    保之債權並不存在，其從屬之系爭抵押權亦不存在云云，自
    無足採取。
五、從而，原告請求確系爭抵押權所擔保之債權不存在，並訴請
    被告塗銷系爭抵押權設定登記，為無理由，應予駁回。併依
    職權確定本件訴訟費用為1萬8820元，應由原告負擔。
六、因本件事證已臻明確，兩造其餘主張、陳述及所提之證據，
    經審酌均與判決結果不生影響，爰不一一論列，附此敘明。
七、據上論結，原告之訴為無理由，依民事訴訟法第78條、第87
    條判決如主文。
中    華    民    國    99    年    3     月    19    日
                  民事第一庭  法  官  李瑜娟
以上正本證明與原本無異。
如對本判決上訴，應於判決送達後20日內向本院提出上訴狀。
中    華    民    國    99    年    3     月    24    日
                              書記官  謝達人

司法院資訊處製作；財團法人民間司法改革基金會備份。
